臺灣新北地方法院刑事判決
111年度金簡上字第28號
上  訴  人
即  被  告  劉柏成



選任辯護人  吳存富律師
上列被告因違反洗錢防制法等案件，不服本院於中華民國110年1
2月14日以110年度金簡字第152號所為之第一審刑事簡易判決（
聲請簡易判決處刑案號：110年度偵字第28961號，移送併辦案號
：110年度偵字第28642號），提起上訴，本院管轄之第二審合議
庭判決如下：
    主  文
原判決撤銷。
劉柏成幫助犯洗錢防制法第十四條第一項之洗錢罪，處有期徒刑
參月，併科罰金新臺幣參萬元，罰金如易服勞役，以新臺幣壹仟
元折算壹日。緩刑貳年，緩刑期間付保護管束，並應依檢察官指
定之期間，接受陸小時之法治教育課程。
    事  實
一、劉柏成依一般社會生活之通常經驗，可預見提供金融帳戶之
    存摺、提款卡及密碼予不相識之人使用，常與財產犯罪密切
    相關，且使用他人金融帳戶之目的在於取得贓款及掩飾犯行
    不易遭檢警追查，因此若任意將自己所管領之金融帳戶提款
    卡及密碼等資料任意交予不熟識且對其年籍資料毫無所悉之
    人，可能因此供作為詐欺犯罪收取不法款項之用，並將犯罪
    所得款項匯入、轉出，而藉此掩飾犯罪所得之真正去向，竟
    基於縱若有人利用其金融帳戶存、匯入款項，進而持其提款
    卡將款項提領出而作為犯罪工具，並掩飾犯罪所得之去向，
    使詐欺者得以順利取得持有處分犯罪所得，亦不違反其本意
    之幫助他人詐欺取財、洗錢之不確定故意，於民國110年1月
    21日16時55分許（聲請書誤載15日至20日間某日時），在新
    北市○○區○○街00號之統一超商長九門市，將其所申設之中國
    信託銀行帳號000000000000號帳戶（下稱本案中信帳戶）、
    第一銀行帳號00000000000號帳戶（下稱本案一銀帳戶，與
    本案中信帳戶合稱本案二帳戶）之存摺、提款卡（下合稱本
    案二帳戶資料），寄送予真實姓名年籍不詳之詐欺者使用，
    並依對方指示更改上開帳戶提款卡密碼。嗣不詳詐欺者分別
    於附表「詐騙時間及方式」欄所示之時間，施用所示之詐術
    ，使如附表「匯款人」欄所示之黃裕庭等5人皆陷於錯誤，
    於附表「匯款時間」欄所示之時間，將如「匯（存）款金額
    」欄所示之款項匯入或存入「匯入帳戶」欄所示之帳戶，旋
    遭提領一空，以此輾轉利用本案二帳戶提領詐得款項以製造
    金流斷點，而隱匿上開詐欺特定犯罪所得之去向。
二、案經黃裕庭、王健華、徐嘉妍訴由新北市政府警察局樹林分
    局報請臺灣新北地方檢察署檢察官偵查起訴，暨蔡淑怡訴由
    高雄市政府警察局旗山分局報請同署檢察官偵查後移送併辦
    。
    理  由
一、程序部分：
  ㈠按被告以外之人於審判外之言詞或書面陳述，除法律有規定
    者外，不得作為證據，刑事訴訟法第159條第1項定有明文。
    又被告以外之人於審判外之陳述，雖不符刑事訴訟法第159
    條之1至第159條之4之規定，而經當事人於審判程序同意作
    為證據，法院審酌該言詞陳述或書面陳述作成時之情況，認
    為適當者，亦得為證據；當事人、代理人或辯護人於法院調
    查證據時，知有同法第159條第1項不得為證據之情形，而未
    於言詞辯論終結前聲明異議者，視為有前項之同意，刑事訴
    訟法第159條之5規定甚明。查本件認定事實所引用被告劉柏
    成以外之人於審判外之言詞或書面陳述，雖屬傳聞證據，惟
    檢察官、被告及辯護人於言詞辯論終結前，均未主張有刑事
    訴訟法第159條第1項不得為證據之情形，本院審酌此等證據
    作成時之情況，並無違法不當及證明力明顯過低之瑕疵，認
    以之作為證據應屬適當，而認該等證據資料皆有證據能力。
  ㈡至於本院所引之非供述證據部分，經查並非違法取得，亦無
    依法應排除其證據能力之情形，是依刑事訴訟法第158條之4
    規定反面解釋，應有證據能力。
二、實體部分：
    訊據被告對於上揭犯罪事實，於本院審理時坦承不諱（見金
    簡上卷第67、68頁），核與證人即告訴人黃裕庭、王健華、
    徐嘉妍、蔡淑怡及被害人朱家傳於警詢時之證述（見110年
    度偵字第28961號卷【下稱偵28961卷】第7至14頁，110年度
    偵字第28642卷【下稱偵28642卷】第3至7頁）、證人古明宸
    於警詢時之證述（見偵28642卷第8、9頁）相符，並有本案
    中信帳戶開戶基本資料及自動化交易LOG財金交易明細（偵2
    8961卷第16、17頁）、本案一銀帳戶存摺存款客戶歷史交易
    明細表（見偵28961卷第19頁）、告訴人黃裕庭國泰世華銀
    行自動櫃員機客戶交易明細表（見偵28961卷第26頁）、告
    訴人王健華台新銀行自動櫃員機交易明細表及中華郵政存摺
    影本（見偵28961卷第32至34頁）、告訴人徐嘉妍元大銀行
    帳戶交易明細、手機通話紀錄及轉帳明細手機擷圖（見偵28
    961卷第44、45頁）、告訴人蔡淑怡提出之中國信託自動櫃
    員機交易明細表、郵局金融卡、存摺影本及手機通話紀錄翻
    拍畫面（見偵28642卷第10至12頁）、古明宸合庫銀行帳戶
    新開戶建檔登錄單及歷史交易明細查詢結果（見偵28642卷
    第23、24頁）、古明宸郵局帳戶帳號客戶基本資料及客戶歷
    史交易清單（見偵28642卷第29、31頁）、被告手機LINE對
    話紀錄擷圖（見偵28642卷第55至66頁）、統一交貨便繳款
    證明及被告寄出包裹收執聯（見偵28642卷第68頁）等在卷
    可稽，足認被告上開任意性自白與事實相符，可以採信。本
    案事證明確，被告犯行洵堪認定，應依法論科。
三、論罪科刑及撤銷原判決之理由：
  ㈠按提供金融帳戶之行為人主觀上認識該帳戶可能作為對方收
    受、提領特定犯罪所得使用，對方提領後會產生遮斷金流以
    逃避國家追訴、處罰之效果，仍基於幫助之犯意，提供該帳
    戶之提款卡及密碼，以利洗錢之實行，應論以一般洗錢罪之
    幫助犯（最高法院108年度台上大字第3101號裁定意旨參照
    ）。是核被告所為，係犯刑法第30條第1項前段、第339條第
    1項之幫助詐欺取財罪，及刑法第30條第1項前段、洗錢防制
    法第2款第2款、第14條第1項之幫助一般洗錢罪。
  ㈡被告以一次交付本案二帳戶資料之行為，使詐欺者得向附表
    所示黃裕庭等5人先後為5次詐騙行為及洗錢行為，係以一提
    供帳戶行為同時觸犯5個幫助詐欺取財罪名及5個幫助一般洗
    錢罪名，為同種想像競合犯，各應依刑法第55條前段規定，
    分別僅論以1個幫助詐欺取財罪及1個幫助一般洗錢罪。又被
    告亦係以一行為同時觸犯幫助詐欺取財及幫助一般洗錢之2
    罪名，應從一重之幫助一般洗錢罪處斷。
  ㈢被告基於幫助之犯意而為詐欺取財構成要件以外之行為，為
    幫助犯，應依刑法第30條第2項規定，依正犯之刑減輕之。
    又犯洗錢防制法第14條、第15條之罪，在偵查或審判中自白
    者，減輕其刑，洗錢防制法第16條第2項定有明文。查被告
    於本院審理中自白犯罪，業如前述，符合上開減刑要件，爰
    依該規定減輕其刑，並依法遞減之。
  ㈣檢察官就附表編號5所示告訴人蔡淑怡部分移送併辦，此部分
    與原聲請簡易判決處刑部分具有想像競合之裁判上一罪關係
    ，本院自得併予審究，附此敘明。 
  ㈤原判決以被告上開犯行事證明確，予以論罪科刑，固非無見
    。惟被告上開所為，除構成刑法第30條第1項前段、第339條
    第1項之幫助詐欺取財罪外，尚成立刑法第30條第1項前段、
    洗錢防制法第2款第2款、第14條第1項之幫助一般洗錢罪，
    原判決漏未論以幫助一般洗錢罪，此部分適用法則即有不當
    。又被告於原審判決後具狀坦承犯行，並與附表編號4所示
    告訴人徐嘉妍成立調解，復於本院審理時與附表編號5所示
    告訴人蔡淑怡成立調解，此等量刑基礎事實為原審所不及審
    究，容有未洽。本案被告提起上訴，請求將其坦承犯行及與
    上開2人成立調解等事項作為量刑基礎，為有理由，應由本
    院予以撤銷改判。
  ㈥爰審酌被告明知目前社會詐騙盛行，竟將本案二帳戶資料提
    供予他人使用，非但助長社會詐騙風氣，致使無辜民眾受騙
    而受有財產上損害，造成執法機關難以追查詐騙者之真實身
    分及犯罪所得之去向，益增告訴人等求償之困難度，行為殊
    不足取；惟念及被告於上訴後坦承犯行，並與附表編號4、5
    所示告訴人分別以給付4000元、1萬8000元等條件成立調解
    並履行完畢，有各該調解筆錄存卷可查（至其餘告訴人經合
    法傳喚未於調解期日到庭，致未能成立調解），犯後態度良
    好；兼衡被告二技畢業之智識程度，從事按摩業，需撫養父
    母之家庭生活狀況，暨各告訴人所受財產損害數額等一切情
    狀，量處如主文所示之刑，並就併科罰金部分諭知如易服勞
    役之折算標準，以資處罰。
  ㈦被告前未曾因故意犯罪受有期徒刑以上刑之宣告，有臺灣高
    等法院被告前案紀錄表在卷可考。其為本案犯行固非可取，
    惟其犯後業已坦承犯行，復與到庭之告訴人均成立調解並當
    場履行完畢，積極彌補其行為造成之損害，其一時思慮不周
    致誤蹈法網，經此偵審程序及刑之宣告後，被告應能知所警
    惕，而無再犯之虞，本院因認對被告所宣告之刑以暫不執行
    為適當，爰依刑法第74條第1項第1款之規定，併予宣告緩刑
    2年，並依同條第2項第8款規定，命被告應依檢察官指定之
    期間，接受6小時之法治教育課程，期能使被告於此過程確
    切明瞭其非，以勵自新，緩刑期間依同法第93條第1項第2款
    規定付保護管束。至被告於本案緩刑期間若違反上開所定負
    擔情節重大，足認原宣告之緩刑難收其預期效果，而有執行
    刑罰之必要，依同法第75條之1第1項第4款規定，得撤銷其
    緩刑之宣告，併此說明。
據上論斷，應依刑事訴訟法第455條之1第1項、第3項、第369條
第1項前段、第364條，洗錢防制法第2條第2款、第14條第1項、
第16條第2項，刑法第11條、第30條第1項前段、第2項、第339條
第1項、第55條、第42條第3項前段、第74條第1項第1款、第2項
第8款、第93條第1項第2款，刑法施行法第1條之1第1項，判決如
主文。
本案經檢察官黃彥琿聲請簡易判決處刑，檢察官王聖涵移送併辦
，檢察官鄭心慈於本審到庭執行職務。
中　　華　　民　　國　　111 　年　　5 　　月　　26　　日
                  刑事第十五庭  審判長法　官　黃湘瑩
                  
                                      法　官　梁世樺
                                      
                                      法　官　游涵歆
以上正本證明與原本無異。
本判決不得上訴。
                                      書記官　李宥寬　　
中　　華　　民　　國　　111 　年　　5 　　月　　26　　日
附錄論罪法條：
洗錢防制法第2條：
本法所稱洗錢，指下列行為：
一、意圖掩飾或隱匿特定犯罪所得來源，或使他人逃避刑事追訴
    ，而移轉或變更特定犯罪所得。
二、掩飾或隱匿特定犯罪所得之本質、來源、去向、所在、所有
    權、處分權或其他權益者。
三、收受、持有或使用他人之特定犯罪所得。
洗錢防制法第14條：
有第2條各款所列洗錢行為者，處7年以下有期徒刑，併科新臺幣
500萬元以下罰金。
前項之未遂犯罰之。
前2項情形，不得科以超過其特定犯罪所定最重本刑之刑。
刑法第339條：
意圖為自己或第三人不法之所有，以詐術使人將本人或第三人之
物交付者，處5年以下有期徒刑、拘役或科或併科50萬元以下罰
金。
以前項方法得財產上不法之利益或使第三人得之者，亦同。
前2項之未遂犯罰之。
附表
編號 匯款人 詐騙時間及方式 匯款時間 匯（存）款金額（新臺幣） 匯入帳戶 1 告訴人 黃裕庭 不詳詐欺者於110年1月23日16時4分起以電話先後佯稱為網路賣場「LULUS」客服及第一銀行客服，因工作人員疏失，致誤設黃裕庭之訂單為分期扣款，須依指示操作自動櫃員機解除云云，致黃裕庭陷於錯誤，依指示進行右列匯款。 110年1月23日17時7分許 29987元 本案中信帳戶 2 告訴人王健華 不詳詐欺者於110年1月23日16時20分許以電話先後佯稱係購物網站「HOT」客服及郵局客服，因王健華所購外套之條碼貼錯，將逕行扣款，須依指示操作自動櫃員機解除云云，致王健華陷於錯誤，依指示進行右列匯款。 110年1月23日17時17分許 29985元 本案中信帳戶    110年1月23日17時20分許 29985元     110年1月23日17時28分許 29985元  3 被害人朱家傳 不詳詐欺者110年於1月23日17時17分許起以電話佯稱係郵局工作人員，請朱家傳依指示操作自動櫃員機取消扣款手續云云，致朱家傳陷於錯誤，依指示進行右列匯款。 110年1月23日17時44分許 18123元 本案一銀帳戶 4 告訴人徐嘉妍  不詳詐欺者於110年1月23日15時許起以電話佯稱係郵局人員，表示徐嘉妍之銀行帳戶資料外洩，需提供網路銀行之帳號密碼及國民身分證號碼，以協助處理云云，致徐嘉妍陷於錯誤，提供其元大銀行帳戶之網路銀行帳號密碼及國民身分證號碼，隨後接獲元大銀行之轉帳認證密碼簡訊，並將簡訊告知對方，致徐嘉妍元大銀行帳戶內款項遭轉出。 110年1月23日17時46分許 11911元 本案一銀帳戶 5 告訴人 蔡淑怡 不詳詐欺者於110年1月23日16時28分許以電話向蔡淑怡佯稱為臉書及郵局人員，因其帳號設定成高級會員，會自動扣繳費用，將協助處理云云，致使蔡淑怡陷於錯誤，分別存款至古明宸（經臺灣橋頭地方檢察署檢察官為不起訴處分）右列各帳戶，再由古明宸於同日自右列各帳戶分別轉帳至本案一銀帳戶。 110年1月23日17時19分 ↓轉帳 110年1月23日17時22分 29985元 ↓轉帳 29988元（其中29985元與本案有關） 古明宸所申辦之中華郵政股份有限公司帳號00000000000000號帳戶 ↓轉帳 本案一銀帳戶    110年1月23日17時25分 ↓轉帳 110年1月23日17時26分    29985元 ↓轉帳 29988元（其中29985元與本案有關） 古明宸所申辦之合作金庫商業銀行帳號0000000000000號帳戶 ↓轉帳 本案一銀帳戶